臺灣臺北地方法院刑事判決　　　　　　　　　　　　　九十三年度交訴字第一九號
　　公　訴　人　臺灣臺北地方法院檢察署檢察官
　　被　　　告　丁○○
右列被告因業務過失致死案件，經檢察官提起公訴（九十三年度偵字第二四二一、三
二三八號），本院判決如左：
    主      文
丁○○從事業務之人，因業務上之過失致人於死，處有期徒刑陸月，如易科罰金，以
參佰元折算壹日，緩刑貳年。
    事      實
一、丁○○以駕駛營業用大貨車為業，為從事駕駛業務之人，於民國九十三年一月十
    二日上午九時四十二分許，駕駛車牌號碼ＧＵ─九二九號營業用大貨車，沿臺北
    縣新店市碧潭橋由東往西方向行駛，途經碧潭橋與環河路交岔路口；該交岔路口
    之交通號誌有三種時向，一為直行綠燈，一為黃燈，一為直行紅燈配合右轉箭頭
    綠燈，而顯現直行綠燈時，禁止行駛於碧潭橋車輛右轉環河路。丁○○本應注意
    車前狀況，並隨時採取必要之安全措施，且汽車行駛至交岔路口，其行進、轉彎
    應遵守燈光號誌或交通警察之指示，而當時天候晴、日間自然光線、路面乾燥、
    無缺陷、無障礙物、視距良好，並無不能注意之情事，詎其竟怠於注意，於路口
    之交通號誌顯現東往西方向直行綠燈時，違規加速右轉，適有乙○○騎乘車牌號
    碼ＬＬＷ─七五○號重型機車，自同向右後方行駛而來欲往安康方向直行，丁○○閃避不及，其所駕駛之營業用大貨車右前保險桿因而擦撞乙○○所騎乘之機車
    左側車身，致乙○○人車倒地，並遭丁○○所駕駛之車輛拖行達四點八公尺，乙○○因此受有全身多處鈍挫傷、出血性休克等傷害，於同日上午十點七分送醫前
    不治死亡。丁○○肇事後，於有偵查犯罪權限機關發覺其為犯罪人前，主動向前
    來處理車禍事宜之警員承認為肇事人而自首，並接受裁判。
二、案經丁○○自首及被害人家屬丙○○訴由臺北縣政府警察局新店分局報請臺灣臺
    北地方法院檢察署檢察官相驗後偵查起訴。
    理      由
一、訊據被告丁○○固不否認其於前揭時地駕駛上開營業用大貨車，於右轉時未注意
    右方來車，而不慎撞擊被害人乙○○，致其不治死亡，確有過失等語，惟辯稱其
    係在交通號誌顯現直行紅燈、右轉箭頭綠燈時右轉，係被害人闖紅燈欲直行，始
    導致本件車禍發生云云。經查：
（一）被告於前揭時地駕駛上開營業用大貨車撞擊被害人之事實，除據被告於警詢、
      偵查及本院審理時坦承不諱外（見九十三年度偵字第二四二一號卷第五、六、
      六七、六八、本院卷第二宗第三五頁），核與被害人家屬丙○○指訴情節相符
      （見九十三年度偵字第二四二一號卷第七頁），復經證人即處理警員徐安泰證
      述屬實（見本院卷第一宗第二六至三一頁），並有道路交通事故現場圖、道路
      交通事故調查報告表（一）、（二）、道路交通事故補充資料表、現場照片及
      車禍後車輛照片等件存卷可資佐證（見九十三年度偵字第二四二一號卷第十七
      至十九、二六至四二頁）；又被害人乙○○因本件車禍，受有全身多處鈍挫傷
      、出血性休克等傷害，復因急救未果不治死亡等情，除有卷附之財團法人天主
      教耕莘醫院病患死亡通知單、臺北縣政府消防局救護紀錄表可證外（見九十三
      年度偵字第二四二一號卷第十五、十六頁），亦據臺灣臺北地方法院檢察署檢
      察官督同檢驗員相驗明確，製有勘驗筆錄、相驗屍體證明書、驗斷書等附卷可
      稽（見相驗卷第四一、四五、四七至五一頁）。按汽車行駛時，駕駛人應注意
      車前狀況，並隨時採取必要之安全措施；又汽車行駛至交岔路口，其行進、轉
      彎應遵守燈光號誌或交通警察之指示，道路交通安全規則第九十四條第三項、
      第一百零二條第一項第一款分別定有明文，此為汽車駕駛人應盡之注意義務；
      次據卷內道路交通事故調查報告表（一）之記載，本件道路交通事故發生時，
      天候晴、日間自然光線、路面乾燥、無缺陷、無障礙物、視距良好，是依當時
      情形，亦無不能注意之情事，彼時倘被告能盡其注意義務，注意車前狀況，不
      於禁止右轉時貿然轉彎，即不至於造成本件道路交通事故，發生被害人死亡之
      結果，是以被告之過失，及其過失與被害人死亡之結果間，有相當因果關係，
      均甚為顯然。
（二）被告固辯稱係被害人闖紅燈，始導致本件車禍發生云云，惟查：系爭肇事路口
      交通號誌時相共有三種，一為綠燈，一為黃燈，一為直行紅燈配合右轉箭頭綠
      燈，而該處交通號誌特殊，於直行綠燈亮時，車輛不得右轉等情，業據證人甲○○○○證述屬實（見本院卷第一宗第二八頁反面），復經本院偕同檢察官到
      場勘驗屬實，有勘驗筆錄及現場拍攝之照片附卷可證（見本院卷第二宗第四二
      至四七頁）。而事發當時，依據被害人返家路線，其應係欲直行沿碧潭橋往安
      康方向行駛，此據被害人之子丙○○陳述明確（見本院卷第一宗第十四頁），
      而被告亦認定被害人當時是要直行（見相驗卷第四三頁），是堪予認定被害人
      當時確要直行無誤。又被告供稱其係跟隨前方車輛依序右轉，其係右轉的第四
      或第五輛車等語（見本院卷第一宗第三三頁反面），若依被告所辯，事發時之
      交通號誌狀態係直行紅燈、右轉箭頭綠燈，則欲直行之被害人固不應闖紅燈，
      然而，被告車輛既係右轉車輛列中的第四或第五輛車，表示是時被告前方已有
      數部車輛右轉，亦可推定當時號誌已變換相當時間；而被告所駕駛者係營業用
      大貨車，被害人僅騎乘機車，被害人於直行紅燈號誌已持續相當時間、右轉車
      輛接續而來之情形下，仍執意欲闖越紅燈與被告駕駛之大貨車爭道之可能性，
      實微乎其微。再參以肇事路口之交通號誌特殊，直行綠燈號誌亮時，禁止右轉
      ，與一般駕駛人所認知綠燈即可右轉之情形不相符合，事實上，本院至現場勘
      驗時，亦發現於直行綠燈號誌亮時，仍有大量車輛持續右轉，此參現場拍攝照
      片即明（見本院卷第二宗第四四頁），是觀諸卷內事證，本件應係於直行綠燈
      號誌亮時，因被告未遵當地號誌之特殊性而跟隨前車違規右轉，始不慎撞擊遵
      守號誌騎車直行之被害人，導致本件死亡車禍之發生。況本件除被告一人之供
      詞外，查無其他證據可認被害人確有闖紅燈之情事，是被告上開所辯，顯係卸
      責之詞，自不足採。
（三）綜上，本件事證明確，被告犯行堪以認定。
二、被告係以駕駛營業用大貨車為業，業據其於本院審理時供陳在卷（見本院卷第二
    宗第五三頁），其因駕駛業務之過失，致被害人乙○○死亡，係犯刑法第二百七
    十六條第二項之業務過失致死罪。又被告肇事後，於其犯罪行為未為有偵查權限
    之機關發覺前，即向前來處理車禍事宜之警員承認肇事，此見臺北縣政府警察局
    道路交通事故肇事人自首情形紀錄表內所載自首情形為「報案人或勤務中心轉來
    資料未報明肇事人姓名，處理人員前往現場處理時，肇事人在場，並當場承認為
    肇事人」可明（見九十三年度偵字第二四二一號卷第二五頁），被告嗣亦未逃避
    偵審，合於自首之要件，應依刑法第六十二條前段規定，減輕其刑。爰審酌被告
    身為職業駕駛人，其注意能力應較一般人為高，對於交通法規，亦應較常人嫻熟
    ，卻未能善盡駕駛注意義務，導致被害人因而喪失寶貴之生命，應予非難，惟肇
    事地點交通號誌特殊，易造成駕駛人誤會，兼衡被告犯後供認無隱，非無悔意等
    一切情狀，量處如主文所示之刑，並諭知易科罰金之折算標準。末查，被告未曾
    受有期徒刑以上刑之宣告，有臺灣高等法院被告全國前案紀錄表一份在卷可稽（
    見本院卷第一宗第四、五頁），且於犯後與被害人家屬丙○○達成和解，有和解
    書一紙在卷可憑（見九十三年度偵字第二四二一號卷第七○頁），被害人家屬丙○○亦於本院調查時對本院給予被告緩刑宣告表示無意見（見本院卷第一宗第十
    四頁反面），是被告經此偵審程序，當知所警惕，信無再犯之虞，本院因認對其
    所宣告之刑，以暫不執行為適當，爰併予宣告緩刑二年，以啟自新。
據上論斷，依刑事訴訟法第二百九十九條第一項前段，刑法第二百七十六條第二項、
第六十二條前段、第七十四條第一款，罰金罰鍰提高標準條例第一條前段、第二條，
判決如主文。
本案經檢察官孟令士到庭執行職務。
中　　　華　　　民　　　國　　九十三　　年　　 十二 　　月　　 十五 　　日
                             　 臺灣臺北地方法院交通法庭
                                  審判長法  官  陳興邦
                                        法  官  劉亭柏
                                        法  官  劉素如
右正本證明與原本無異。
如不服本判決，應於判決送達後十日內向本院提出上訴狀（應抄附繕本）。告訴人或
被害人如對於本判決不服者，應具備理由請求檢察官上訴，其上訴期間之計算係以檢
察官收受判決正本之日期為準。
                                        書記官  陳俐妙
中　　　華　　　民　　　國　　九十三　　年　　 十二 　　月　　 十五 　　日
附錄本案論罪法條
中華民國刑法第二百七十六條
(過失致死罪)
因過失致人於死者，處二年以下有期徒刑、拘役或二千元以下罰金。
從事業務之人，因業務上之過失犯前項之罪者，處五年以下有期徒刑或拘
役，得併科三千元以下罰金。
